臺灣高等法院刑事裁定
110年度毒抗字第242號
抗  告  人
即  被  告  蕭誌軒



                   （現於法務部○○○○○○○○附設勒戒                      所執行觀察勒戒中）
上列抗告人因違反毒品危害防制條例案件，不服臺灣士林地方法
院110年2月3日裁定（110年度毒聲字第118號），提起抗告，本
院裁定如下：
    主  文
抗告駁回。                                              
    理  由
一、原裁定意旨略以：抗告人即被告甲○○因施用第二級毒品甲基
    安非他命，經原審法院109年度毒聲字第190號裁定令入勒戒
    處所觀察、勒戒後，認有繼續施用毒品傾向等情，有原審法
    院刑事裁定、法務部○○○○○○○○附勒戒所有無繼續施用毒品傾
    向證明書及有無繼續施用毒品傾向評估標準紀錄表在卷可參
    ，參諸上開說明，本件聲請於法核無不合，應予准許等語。
二、抗告意旨略以：抗告人於觀察勒戒期間從無違規，且配合監
    所規定表現良好，本打算勒戒結束後回臺北監獄把剩餘6個
    月的刑期執行完，出監後重新找一份穩定收入的工作從新來
    過好好做人，把時間用於陪伴年邁的母親，抗告人絕無再犯
    之意，因而向法院申請提出抗告，請予准予。又有無繼續施
    用毒品傾向證明書及有無繼續施用毒品傾向評估標準紀錄表
    ，證明書與紀錄表評估標準為何，抗告人如何被判定為有繼
    續施用毒品傾向，是否違反無罪推論，等同於自由心證，評
    估人與紀錄人認定抗告人有繼續施用毒品之嫌疑就定罪，然
    事實並非如此，望予詳查，以免冤抑云云。
三、按觀察、勒戒後，檢察官或少年法院（地方法院少年法庭）
    依據勒戒處所之陳報，認受觀察、勒戒人無繼續施用毒品傾
    向者，應即釋放，並為不起訴之處分或不付審理之裁定；認
    受觀察、勒戒人有繼續施用毒品傾向者，檢察官應聲請法院
    裁定或由少年法院（地方法院少年法庭）裁定令入戒治處所
    強制戒治，其期間為6個月以上，至無繼續強制戒治之必要
    為止，但最長不得逾1年，毒品危害防制條例第20條第2項定
    有明文。又有無繼續施用毒品傾向的評估標準，並非完全以
    受勒戒人勒戒後的結果為準，勒戒前的各種情況，仍應作為
    評估的依據。依勒戒處所評分說明手冊規定，是以前科紀錄
    與行為表現、臨床評估、社會穩定度3項合併計算分數，每
    一大項皆有靜態因子與動態因子。先以靜態因子分數評分，
    靜態因子分數總分在60分（含）以上為「有繼續施用毒品傾
    向」：60分以下，與動態因子分數相加，如果總分在60分（
    含）以上，為「有繼續施用毒品傾向」。是以，刑事被告有
    無「繼續施用毒品傾向」，係依具體個案的臨床實務及相關
    事證等情綜合判定，有其相當的專業依據及標準，且涉及專
    門醫學；另衡酌強制戒治的目的，是為協助施用毒品者戒斷
    毒品的心癮及身癮，所為的一種保安處分類型，該評估標準
    是適用於每一位受觀察、勒戒處分之人，具一致性、普遍性
    、客觀性，並加以綜合判斷的結果，倘其評估由形式上觀察
    ，無擅斷或濫權等明顯不當的情事，法院自應予以尊重。
四、經查：
　㈠抗告人因施用第二級毒品，經原審法院以109年度毒聲字第19
    0號裁定送法務部○○○○○○○○附設勒戒處執行觀察、勒戒後，
    該所所評分結果，靜態因子得分合計66分（已達「有繼續施
    用毒品傾向」標準），再加計動態因子得分合計4分，總分
    合計為70分，綜合判斷後認有繼續施用毒品傾向，有該所11
    0年1月21日新戒所衛字第11007002110號函檢附有無繼續施
    用毒品傾向評估標準紀錄表、有無繼續施用毒品傾向證明書
    在卷可稽。上開評估標準紀錄表確由符合醫師資格之人所為
    之評斷，並無程序違法之情狀；且上開評估標準紀錄表記載
    之評分，係該所相關專業知識經驗人士，於抗告人觀察、勒
    戒期間，依其本職學能在各該具體項目，就個案之臨床實務
    及相關事證，一一評估後所為之綜合判斷，自得憑以判斷抗
    告人有無繼續施用毒品傾向之證明，則該勒戒處所綜合評分
    者依個案之臨床實務及具體事證，判定抗告人為「有繼續施
    用毒品傾向」，尚無不合；又上開評估標準紀錄表已詳載計
    算之標準，尚非空洞無據，抗告人空言質疑該計算標準之依
    據，自難執為免除強制戒治處分之理由。
　㈡再者，毒品危害防制條例規定強制戒治之目的，係因施用毒
    品成癮者，其心癮甚難戒除斷絕，致再犯率偏高，故有持續
    收容於戒治處所施以強制戒治之必要，是該條例第20條第2
    項，係屬強制規定，只需觀察、勒戒後，經評定受觀察、勒
    戒人有繼續施用毒品傾向者，檢察官即應聲請法院裁定令入
    戒治處所施以強制戒治。抗告人既有施用第二級毒品之事實
    ，並由原審法院裁定送勒戒處所執行觀察、勒戒後，經法務
    部○○○○○○○○附設勒戒處所依個案之臨床實務及具體事證，專
    業評估判定被告為「有繼續施用毒品傾向」，尚未戒除毒癮
    ，則為降低其再次施用毒品之危險性，自有依法施以強制戒
    治之必要。抗告人以評估標準尚乏依據，請求撤銷原審強制
    戒治裁定，准予接續執行確定之罪刑，讓被告早日回歸社會
    云云，尚屬無據。
　㈢綜上，原審以檢察官聲請意旨並無不合，依據毒品危害防制
    條例第20條第2項後段，裁定抗告人令入戒治處所施以強制
    戒治，其期間為6個月以上，至無繼續強制戒治之必要為止
    ，但最長不得逾1年，經核其認事用法均無違誤。抗告意旨
    徒以前詞指摘原裁定不當，請求撤銷原裁定，為無理由，應
    予駁回。
五、據上論斷，應依刑事訴訟法第412條，裁定如主文。
中　　華　　民　　國　　110 　年　　2 　　月　　25　　日
                  刑事第二十五庭審判長法  官 邱滋杉
                                      法  官 陳彥年
                                      法  官 文家倩
以上正本證明與原本無異。
不得再抗告。
                                      書記官 桑子樑
中　　華　　民　　國　　110 　年　　2 　　月　　25　　日